智慧財產及商業法院民事裁定  
110年度民全上字第2號
聲  請  人    優視傳播股份有限公司

法定代理人    林之晨            
相  對  人    北都數位有線電視股份有限公司


兼法定代理人  林冠羽            
相  對  人    龔徐                                      
上列當事人間因請求履行契約等事件，聲請人聲請假扣押，本院
裁定如下： 
    主  文
聲請人以新臺幣貳佰貳拾陸萬元或同額之兆豐國際商業銀行無記
名可轉讓定期存單為相對人北都數位有線電視股份有限公司供擔
保後，得對於相對人北都數位有線電視股份有限公司之財產於新
臺幣陸佰柒拾柒萬陸仟壹佰伍拾肆元之範圍內為假扣押。
相對人北都數位有線電視股份有限公司如為聲請人供擔保金新臺
幣陸佰柒拾柒萬陸仟壹佰伍拾肆後，得免為或撤銷假扣押。
其餘聲請駁回。
聲請程序費用新臺幣壹仟元由相對人北都數位有線電視股份有限
公司負擔。
    理  由
壹、就相對人北都數位有線電視股份有限公司（下稱北都公司）
    准許部分:
一、按債權人就金錢請求或得易為金錢請求之請求，欲保全強制
    執行者，得聲請假扣押；又假扣押，非有日後不能強制執行
    或甚難執行之虞者，不得為之，民事訴訟法第522 條第1 項
    、第523 條第1 項定有明文。次按，請求及假扣押之原因，
    應釋明之。前項釋明如有不足，而債權人陳明願供擔保或法
    院認為適當者，法院得定相當之擔保，命供擔保後為假扣押
    ，民事訴訟法第526 條第1 項、第2 項定有明文。
二、聲請意旨略以：
  ㈠本件假扣押之本案請求及基礎原因事實，同聲請人於臺灣臺
    北地方法院108年度智字第34號及本院110年度民著上字第1
    號民事事件之歷次書狀所請，再本件前已就民國107、108年
     度及107年12月29日至同年12月31日新開播51里，相對人北
    都公司擅自播送聲請人優視公司自營之M0M0親子台及代理之
    「衛視中文台」、「衛視電影台」、「衛視西片台」、「F0
    X頻道」、「衛視合家歡」及「國家地理頻道」（下合稱系
    爭7個頻道）所相對應之授權金範圍内聲請假扣押，並經本
    院109年度民著抗字第7號准許在案，然因實際上相對人北都
    公司於109年1月1日至同年6月30日間仍持續播送聲請人代理
    之「衛視電影台」及「國家地理頻道」（下稱系爭2個頻道
    ），再因現察覺相對人北都公司財務狀況更為嚴峻，為免日
    後執行無果，故就前開事實中，109年1月1日至同年6月30日
    止相對人北都公司擅自播放聲請人代理之系爭2個頻道部分
    之應給付金額即新臺幣（下同）6,776,154元範圍内聲請假
    扣押。
  ㈡另本件聲請人於本件一審以備位聲明(不當得利) 之請求有理
    由勝訴，而一審先位聲明（著作權、侵權行為)部分，雖遭
    駁回，惟已提出上訴理由說明，然若本院仍認先位聲明無理
    由(假設語氣，非屬自認/捨棄），則退步言之，備位聲明即
    不當得利部分，本件聲請人請求返還者為使用即播送他人「
    頻道」 卻未支付「頻道」授權金之利益，而此利益之歸屬
    人為聲請人，若不允許聲請人以不當得利，向相對人北都公
    司等請求返還上述利益，則會產生節目商向頻道商取得該節
    目之授權金後，仍得再收取系統業者擅自播送頻道後應返還
    之頻道授權金，而可雙倍獲利之不合理情形，且亦會形成系
    統業者擅自播送他人頻道後，卻無人得向渠等請求任何利益
    返還，又或者聲請人明明代理或自有之頻道遭他人擅自使用
    ，卻無任何請求權基礎得為自己主張，如此應非正確適用法
    律之結果，故聲請人亦絕對有勝訴之望。
　㈢依相對人北都公司110年及109年第二季經會計師簽認之財報
    可悉，其目前負債高達1,063,770,000元，其中短期應償還
    之流動負債為876,919,000元，亦即一年内應清償負債占全
    體債比重超過82%，又流動資產僅254,965,000元，流動負債
    大於流動資產達621,954,000元，資產流動性明顯不足。再
    流動資產與流動負債之比率（流動資產/流動負債)反映企業
    清償能力之高低，然相對人北都公司數值僅餘29% (計算式
    ：流動資產254,965,000元/流動負債876,919,000元），流
    動資產只能償還不足三成流動債務，根本資不抵債；倘再將
    流動資產範圍限縮於能「立即」支出之項目，即現金或約當
    現金、流動資產之金融資產與應收票據及帳款等，與流動負
    債之比率更僅有17%(計算式：254,965,000- 108,456,000)/
    876,919,000*100，小數點後四捨五入)。申言之，流動資產
    與流動負債比例可作為認定「負債或資產之優劣」。蓋「流
    動資產」為用來支應公司日常營運的資產項目；而「固定資
    產」是指公司為生產商品、提供勞務、出租經營管理而持有
    的、使用壽命超過一個會計年度的有形資產，每年產生的折
    舊費用額高，如果不能穩定帶來更高的營業收入，那營運的
    風險就會增加，且固定資產變現困難，常有高估之情事。故
    實務上向以流動資產與流動負債之比率 (流動資產/ 流動負
    債），檢證企業清償能力之高低，本件會計師簽認之北都公
    司財報正是以此評估。　
　㈣依北都公司財報中所言，相對人北都公司能否繼續經營之關
    鍵在「未來業務是否穩定成長」及「是否獲得足夠財務支援
    」，惟此二項現實上皆不利於相對人北都公司，遑論就「財
    務支援」而言，雖北都公司財報第30頁繼續宣稱110年要現
    金增資，但觀其業務狀況，是否可能再吸引投資人加入增資
    ，已屬存疑，況其於108年度辦理增資後，其本業仍不斷虧
    損，顯不可能再吸引投資人以獲得財務支援，故相對人北都
    公司隨時可能因持續虧損而倒閉，客觀上已頻臨無資力。　
　㈤相對人北都公司積欠多家頻道代理商107年至109年之頻道授
    權費用，且未如實列於北都公司財報中，且相對人北都公司
    前低報實際收視戶數，隱匿戶數達4萬多戶，而遭通傳會裁
    罰，而戶數係計算頻道授權費用之計算基礎，故此些遭隱藏
    之戶數所相對應之授權費用，勢必頻道商及頻道代理商未來
    將陸續要求相對人北都公司支付，相對人北都公司未來營業
    支出自將相應大幅提高，其支付能力將比前述二、㈢報表所
    呈現者，益形劣化，本件請求日後勢將更難執行獲償，現確
    有保全之急迫必要。　
　㈥綜上所述，本件不即時假扣押，將難以保全聲請人之債權。
    聲請人爰依民事訴訟法第522 條等規定，僅先聲請就相對人
    之財產於6,776,154元之範圍內予以假扣押，聲請人願提供
    擔保以代釋明之不足等語。
三、經查，本件聲請人就相對人北都公司部分之主張，業據其提
    出相對人北都公司110年及109年第二季財務報告暨會計師核
    閱報告、公開資訊觀測站歷史重大訊息資料、相對人北都公
    司召開股東臨時會公告各1份、網路新聞報導2份（以上均影
    本）等為證。堪認聲請人已就假扣押之本案請求為相當之釋
    明。聲請人雖已釋明本件金錢之請求有日後不能強制執行或
    甚難執行之虞，惟此部分之釋明仍有不足，而聲請人已陳明
    願供擔保以補釋明之不足，且經本院認為適當，爰依首揭規
    定酌定相當之擔保，命供擔保後為假扣押。
四、就相對人林冠羽、龔徐駁回部分:
　　聲請人於本件聲請所提出之主張及證據均係關於相對人北都
    公司，對於相對人林冠羽、龔徐聲請之部分，就請求及其原
    因事實、假扣押之原因均未釋明，自不應准許。　　
中　　華　　民　　國　　110 　年　　11　　月　　26　　日
                      智慧財產第二庭
                        審判長法  官　汪漢卿
                              法  官　彭洪英
                              法  官　曾啓謀
以上正本係照原本作成。
如不服本裁定，應於送達後10日內向本院提出抗告狀，並繳納抗
告費新臺幣1,000元。 
中　　華　　民　　國　　110 　年　　11　　月　　26　　日
　　　　　　　　　　　　　    書記官　丘若瑤
附註：
    一、聲請人收受本裁定正本後已逾30日者，不得聲請執行。
    二、聲請人依本裁定辦理提存後，應另行具狀並預繳執行費
        用，聲請地方法院強制執行；並於執行完畢後，向本院
         陳報執行之法院及執行案號。